臺灣高雄地方法院民事判決
111年度訴字第306號
原      告  劉秉縑  住○○市○○區○○街00○0號3樓
訴訟代理人  楊宗翰律師
被      告  左宜鑫
訴訟代理人  黃俊嘉律師
            黃郁雯律師
            吳龍建律師
上  一  人
複代 理 人  楊雅文律師
上列當事人間請求返還借款等事件，本院於民國111年10月5日言
詞辯論終結，判決如下：
    主      文
被告應給付原告新臺幣182萬5,054元，及自民國111年1月4日起
至清償日止按週年利率百分之5計算之利息。
原告其餘之訴駁回。
訴訟費用由被告負擔5分之3，餘由原告負擔。
本判決原告勝訴部分以新臺幣50萬元為被告供擔保後得假執行，
但被告以新臺幣182萬5,054元為原告供擔保，得免為假執行。
原告其餘假執行之聲請駁回。
    事實及理由
一、原告主張：兩造為男女朋友，交往期間被告稱參加合會，無
    力負擔每期會款，向原告借款，原告乃自民國107年5月7日
    起至108年9月15日止陸續自原告所有開立於臺灣○○商業銀行
    ○○分行、帳號0000000000000帳戶，匯款共計新臺幣（下同
    ）495,000元予被告（詳如附表項次1）；又被告於得標後，
    就剩餘會款再向原告借款，原告於108年12月6日匯款859,00
    0元予被告（詳如附表項次3）；嗣被告於108年12月9日起，
    更陸續以繳納保險費、信用卡費、企管課程費用、牙貼片美
    容費用等名義向原告借款（詳如附表項次4至10）共計612,0
    54元，綜上，原告得依民法第478條規定，請求被告清償借
    款共計1,966,054元（計算式：495,000元＋859,000元＋612,0
    54元＝1,966,054元）。再者，兩造於108年12月間共同出資
    購買汽車，原告出資110萬元（附表項次2），詎購車後，被
    告以其母親名義登記並獨占使用，原告僅能偶而商借使用，
    至兩造分手之後，原告更無從使用該汽車，則兩造共同出資
    購買汽車及共同使用約定，已因可歸責被告事由致給付不能
    ，爰依民法第226條第1項、第256條規定解除該契約，並依
    民法第259條第1、2款規定請求被告返還110萬元。為此，爰
    依法提起本訴，請求被告給付共計3,033,054元（計算式：1
    ,966,054元＋1,100,000元＝3,066,054元），並聲明：㈠、被
    告應給付原告3,066,054元，及自起訴狀繕本送達之翌日起
    至清償日止，按年息百分之5計算之利息。㈡、願供擔保，請
    准宣告假執行。
二、被告則以：兩造原為男女朋友，被告曾在原任職之公司參加
    合會，於交往期間，原告幫被告陸續繳交合會會款合計495,
    000元（附表項次1），作為交往中之餽贈，因最後因被告已
    死會欲一次性繳納匯款，原遂告知幫被告繳納859,000元（
    附表項次2），並未提及是要借款與被告，原告既隱瞞其為
    借款與被告之意思，自不影響贈與被告之效力；另關於其餘
    被告之匯款（附表項次4至10），均為原告之贈與。末兩造
    於108年12月間雖共同出資（附表項次2）購買賓士牌車牌00
    0-0000號汽車（下稱系爭汽車），但為原告贈與被告，否則
    應不會登記在被告母親名下，並由被告使用，且於110年9月
    25日兩造對話中，被告亦告知車子沒有辦法借給原告使用，
    可見汽車應為原告贈與被告等語。原告主張附表所示款項均
    為借款，應就消費借貸之之事實負舉證責任。並聲明：㈠、
    原告之訴駁回。㈡、若受不利判決，願供擔保請准宣告免為
    假執行。
三、得心證之理由
㈠、原告主張兩造於107年2月開始交往至109年9月分手，原告於
    交往期間，曾交付被告所跟合會之活會會款共495,000元（
    如附表項次1）、死會會款859,000元（附表項次3）、交付
    被告購車款110萬元（附表項次2）、交付被告保險費471,05
    4元（附表項次4）、交付被告卡費76,000元（附表項次5、7
    、10）、交付被告參加企管課程2萬元（附表項次6）、交付
    被告牙齒貼片45,000元（附表項次8、9），此為兩造所不爭
    執，應堪認為真實（卷二第61、73、193頁)。
㈡、原告主張如附表項次1、3至10為雙方有借貸關係，基於交付
    借款意思而轉帳匯款，則為被告所否認，辯稱兩造為男女朋
    友，原告係基於贈與意思交付金錢等語。茲認定如下：
１、關於項次1、3、4部分：
⑴、原告係以匯款方式給付，原告於匯款時均有備註如附表「匯
    付原因」欄所示之內容，此有原告原告所有○○銀行00000000
    00000號帳戶（下稱系爭帳戶）交易明細資料附卷可佐（北
    院卷第39、41、43、45、47、49、51、53）。觀之系爭帳戶
    於105年開戶起之交易紀錄，就備註部分大多會記載匯款用
    途，並非僅限於附表項次1、3、4之事項，可見原告有利用
    此備註記帳之習慣。衡諸常情，原告如基於贈與之意思轉帳
    匯款，應無註記貸與金額之意旨，是原告主張此部分款項，
    係出於貸與金錢之意思，應非子虛。
⑵、次查，項次1、3均為會款，依合會之性質為民間互助會，具
    有賺取利息與籌措資金的功能，會腳繳納會款，若無資金需
    求，實則為儲蓄於每期賺取得標會員利息，亦得透過得標，
    獲取資金週轉（實質取得扣除利息之每期應繳納之會款）。
    是被告給付會款，預計將來可獲取標金或結會款取回，則原
    告所謂之「幫忙」，則有暫為墊付之性質，並非被告有此必
    然之金錢需求。被告雖陳稱就項次1之宇登會款得標約120萬
    元，用以清償保單借款、房貸、信用卡債，項次3合會就是
    宇登的死會會款等語（卷二第222頁），然被告亦同稱原告
    對於其金錢多有資助，何以上開債務不直接拜託原告「幫忙
    」清償，而須藉由標會支付更多利息？由被告此行為較似被
    告自認保單借款、房貸、信用卡債為自身債務，亦需由自己
    解決故以標會方式予以處理。是原告主張被告向其商借會款
    ，益堪採認。又證人即天寶宮住持陳永翔證稱：兩造在109
    年有來天寶宮掛號問事，後來每週都來擔任義工1、2次，就
    和我及我太太成為朋友，於109年農曆7月還有一起去澎湖玩
    ，出去玩前兩造常常吵架，我看雙方表情不對就會打電話詢
    問兩造，我曾經去基隆幫兩造協調3次，雙方吵架有講到錢
    的事情，也有一些衣服沒有洗乾淨的小事，我知道兩造間有
    借貸，聽被告說她的車子是原告買的，有會錢付不出來，由
    原告幫忙付，原告也有說他幫被告付，在協調時被告有說他
    有向原告借這些錢她會還給原告，我只知道車子錢、會錢等
    語（卷二第232、233、235頁）；證人即兩造合住人楊東諺
    證稱：我和原告於109年1月底一起租房子，於同年4、5月間
    被告才住進來，大部分聽到兩造都是為了生活上事情爭吵，
    金錢糾紛比較少，因為我和原告要一起經營診所，需要各準
    備資金，我問原告所需準備的資金120萬元在哪裡，他說她
    幫被告付會錢，後來有一次我和原告討論被告做事方針，被
    告有不開心、誤會，我和原告一起去道歉、解釋時，被告有
    講到向原告借款這件事等語（卷二第236、237頁）。亦均證
    述被告自承會款乃向原告所商借乙事，由此足徵附表項次1
    、3之會款1,354,000元，兩造間確實為借貸關係無誤。
⑶、又查，附表項次3為被告儲蓄險保單借款之清償，此為被告所
    自承在卷。所謂保單借款，即係以向保險公司所承保之保單
    ，於保單價值準備金之範圍內向保險公司借款，而原告所借
    款之保單為儲蓄險，於無法還款時，應可藉由解除保險契約
    之方式取回款項作為清償，僅係清償後保單到期，可取得較
    高額之保險金，此經被告自承：因為保險是我小姑在作，他
    跟我說解約很可惜，建議我貸出來再慢慢還款，所以沒有直
    接解約等語（卷二第222頁），可見僅為被告為獲取儲蓄險
    到期更高之利益，始為借貸及清償，亦非被告有此必然之金
    錢需求，原告給付有先代為墊付之性質，故原告主張此471,
    054元為被告向其所商借乙節，足堪認定。
⑷、被告雖提出兩造間LINE對話截圖（卷二第27頁）「被告：（
    熊大妹妹嬌羞貼圖）。原告：好的，現在回去了，以後乖乖
    溫柔錢自然會進來，改善我們生活。」以證被告有贈與金錢
    之意思，然依被告所提出上開對話之前後文（卷二第45至49
    頁），為被告先傳訊感謝原告對其之付出包容，已改善自身
    脾氣，支持原告之夢想，並祝原告事業成功等等，則原告無
    非回應被告前揭言詞，表示被告改善脾氣變溫柔後，遠景應
    會賺錢，使渠等生活改善，與贈與被告金錢並無任何關聯。
２、關於項次5至10部分：
⑴、原告係以匯款方式給付，然於系爭帳戶交易明細資料（北院
    卷第75、77頁）均未備註任何用途，係於訴訟時方以手寫註
    明，由前述原告有以帳戶註記為記帳之習慣，可見此等金額
    並非屬需特殊註記之支付。參以兩造對於交往期間多由原告
    負擔生活相關費用（卷二第75、195頁）並不爭執，此等費
    用均非鉅，用途乃屬卡費、美容、進修支出，卡費常用以支
    付日常生活所需，是此等匯款極有可能屬交往期間為被告支
    付之生活費用；況兩造於分手後，原告曾傳訊向被告催討借
    款時，亦僅有會款、保單借款，此有LINE對話記錄可佐（卷
    二第185頁），是難認此部分為借款。
㈢、原告另主張附表項次2，為兩造約定共同購買系爭汽車使用而
    出資110萬元，因兩造分手原告無法使用該汽車，因可歸責
    被告是由致給付不能等語，被告則辯稱該110萬元為原告贈
    與被告購車等語。惟查，兩造確已購車並於交往期間使用，
    此為兩造所不爭執，並經證人楊東諺證述在卷（卷二第第23
    8頁），是兩造共同購車使用之契約業已履行，至於購車後
    雙方於110年間分手，而使車輛無法如交往期間共同使用，
    然此僅就該車是否屬於共有財產，共有財產應如何行使權利
    之問題，並非得認有可歸責被告之事由而致債務不履行。基
    此，原告依民法第226條第1項、第256條規定請求解除契約
    ，並依民法第259條第1、2款規定請求被告返還110萬元，洵
    屬無據。
四、綜上所述，原告依消費借貸之法律關係，請求被告給付182
    萬5,054元（471,054元＋1,354,000元＝1,825,054元），及自
    起訴狀送達翌日即111年1月4日起（北院卷第111頁）至清償
    日止，按年利率百分之5計算之利息，為有理由；逾此部分
    請求，為無理由，應予駁回。本件原告勝訴部分，兩造分別
    陳明願供擔保請准宣告假執行或免為假執行，核無不合，爰
    分別酌定相當之擔保金額，予以准許。至原告敗訴部分，其
    假執行之聲請失所附麗，應予駁回。
五、訴訟費用負擔之依據：民事訴訟法第79條
中　　華　　民　　國　　111 　年　　10　　月　　31　　日
                  民事第二庭  法  官  鄭  瑋
以上正本係照原本作成。
如對本判決上訴，須於判決送達後20日內向本院提出上訴狀。如
委任律師提起上訴者，應一併繳納上訴審裁判費。
中　　華　　民　　國　　111 　年　　11　　月　　3 　　日
                              書記官  李佩穎